臺灣高等法院臺南分院刑事裁定
111年度毒抗字第277號
抗  告  人  
即  被  告  林延駿




上列抗告人因強制戒治案件，不服臺灣雲林地方法院中華民國11
1年3月28日111年度毒聲字第71號裁定（聲請案號：臺灣雲林地
方檢察署111年度聲戒字第14號），提起抗告，本院裁定如下：
    主  文
抗告駁回。
    理  由
一、原裁定意旨略以：抗告人即被告甲○○（下稱抗告人）前因施
    用第二級毒品案件，經臺灣雲林地方法院（下稱原審法院）
    於民國110年12月6日以110年度毒聲字第530號裁定令入勒戒
    處所執行觀察、勒戒，並確定在案，嗣抗告人入法務部○○○○
    ○○○○附設勒戒處所執行觀察、勒戒後，經該所評定認被告有
    繼續施用毒品之傾向等情，有原審法院110年度毒聲字第530
    號刑事裁定正本、臺灣高等法院被告前案紀錄表、法務部○○
    ○○○○○○111年3月17日雲所衛字第11140000500號函暨所附之
    「有無繼續施用毒品傾向證明書」、「有無繼續施用毒品傾
    向評估標準紀錄表」各1份等在卷足憑，是抗告人確有繼續
    施用毒品之傾向等情，應堪認定。爰依毒品危害防制條例第
    20條第2項後段、第3項規定，裁定抗告人令入戒治處所強制
    戒治，其期間為6個月以上，至無繼續強制戒治之必要為止
    ，但最長不得逾1年等語。
二、抗告意旨略以：抗告人目前因違反毒品危害防制條例案件於
    雲所附勒戒所依據毒品危害防制條例第21條之1聲請原裁定
    確定法院重新審理第5項因發現確實之新證據足認受觀察勒
    戒或強制戒治者，得以聲請重新審理，在司法上抗告人均有
    權利請求調查對自己有利之證據，然抗告人於111年2月9日
    入監執行觀察勒戒，其期間逾2個月，在監服刑期間抗告人
    均配合監規生活作息，並無不良紀錄，然執行另案及觀察勒
    戒期間1月餘，實無繼續施用毒品，且抗告人雖犯多項毒品
    前科，但法律所設法條其目的精神所在，係因均勸人改過遷
    善，而非一昧採用強制監禁，使其社會係有安寧和諧之假象
    ，司法修法之目的也為保障人民之權益，故經裁定戒治之案
    件，應依修正前後之規定有利為行為人者適用最利於行為人
    之法律，抗告人在監服刑至今，已受監所之教化，管教人員
    、輔導人員之教誨，也將心情調適，不應因司法之修正而使
    抗告人產生焦慮不安，甚不服司法之公正、公平性之想法，
    抗告人相信司法對於犯罪人有相當之協助，加上修法後司法
    給予吸毒者戒癮及自新之機會，因此次修法而獲得新生，改
    正不良習性，綜合以上所述，請審酌以上諸情，撤銷戒治裁
    定等語。
三、按觀察、勒戒後，檢察官或少年法院（地方法院少年法庭）
    依據勒戒處所之陳報，認受觀察、勒戒人無繼續施用毒品傾
    向者，應即釋放，並為不起訴之處分或不付審理之裁定；認
    受觀察、勒戒人有繼續施用毒品傾向者，檢察官應聲請法院
    裁定或由少年法院（地方法院少年法庭）裁定令入戒治處所
    強制戒治，其期間為6個月以上，至無繼續強制戒治之必要
    為止，但最長不得逾1年，毒品危害防制條例第20條第2項定
    有明文。次按受觀察、勒戒人在所進行觀察、勒戒之醫療處
    置，應依醫師之指示為之；勒戒處所應注意觀察受觀察、勒
    戒人在所情形，經醫師研判其有或無繼續施用毒品傾向後，
    至遲應於觀察、勒戒期滿7日前，陳報該管檢察官或少年法
    院（庭）。觀察勒戒處分執行條例第7條、第8條第1項分別
    定有明文。據此，執行毒品觀察勒戒之主管機關行政院法務
    部，依職權制定「有無繼續施用毒品傾向評估標準」，且為
    提升觀察勒戒之評估效度，並藉重行政院衛生福利部的醫療
    專業意見，洽請行政院衛生福利部協助研修，案經該署委託
    社團法人臺灣成癮科學學會辦理，並邀集專家學者及相關機
    關研商後修正，從而修正「有無繼續施用毒品傾向評估標準
    評分說明手冊」及「有無繼續施用毒品傾向評估標準紀錄表
    」，嗣因毒品危害防制條例修正及109年11月18日最高法院
    刑事大法庭109年度台上大字第3826號裁定變更適用觀察、
    勒戒處遇之對象、標準及頻率，為此法務部與衛生福利部及
    專家學者業對於上述「有無繼續施用毒品傾向評估標準」，
    就評分項目、前科紀錄有所調整，並於110年3月26日生效，
    此有法務部110年3月26日法矯字第11006001760號函、司法
    院110年3月31日院台廳刑一字第1100009358號函可參。再按
    有無繼續施用毒品傾向之評估標準，並非完全以受勒戒人勒
    戒後之結果為準，勒戒前之各種情況，仍應作為評估之依據
    。依110年3月26日公布實施新修正之「有無繼續施用毒品傾
    向評估標準評分說明手冊」規定，係以前科紀錄與行為表現
    、臨床評估、社會穩定度三項合併計算分數，每一大項皆有
    靜態因子與動態因子。先以靜態因子分數評分，靜態因子分
    數總分在60分（含）以上為「有繼續施用毒品傾向」；60分
    以下，與動態因子分數相加，如果總分在60分（含）以上，
    為「有繼續施用毒品傾向」。是被告有無「繼續施用毒品傾
    向」，係依具體個案之臨床實務及相關事證等情綜合判定，
    有其相當之專業依據及標準，且涉及專門醫學。又衡酌強制
    戒治之目的，係為協助施用毒品者戒斷毒品之心癮及身癮所
    為之一種保安處分類型，而該評估標準係適用於每一位受觀
    察勒戒處分之人，具一致性、普遍性、客觀性。倘綜合判斷
    之結果，其所為之評估由形式上觀察，無擅斷或濫權等明顯
    不當之情事，法院宜予尊重。
四、經查：
　㈠本件抗告人基於施用第二級毒品之犯意，於110年6月6日下午
    3時許，在雲林縣○○鄉○○村○○00號住處內，以將第二級毒品
    甲基安非他命置入玻璃球內，以火燒烤後吸食煙霧之方式，
    施用第二級毒品甲基安非他命1次。而抗告人前因施用毒品
    案件，經原審法院以91年度毒聲字第595號裁定令入勒戒處
    所執行觀察、勒戒後，認無繼續施用毒品之傾向，於91年9
    月4日釋放出所，並由雲林地檢署檢察官以91年度毒偵字第6
    42號為不起訴處分確定，有臺灣高等法院被告前案紀錄表1
    份在卷可稽。據此，抗告人本次施用毒品之犯行，距前次觀
    察、勒戒執行完畢釋放後已逾3年，經原審法院以110年度毒
    聲字第530號裁定令入勒戒處所觀察、勒戒後，經法務部○○○
    ○○○○○附設勒戒處所評分結果，前科紀錄與行為表現34分、
    臨床評估28分、社會穩定度7分，合計69分（靜態因子63分
    、動態因子6分），綜合判斷為「有繼續施用毒品傾向」等
    節，有上開裁定、法務部○○○○○○○○附設勒戒處所111年3月17
    日雲所衛字第11140001500號函附之「有無繼續施用毒品傾
    向證明書」、「有無繼續施用毒品傾向評估標準紀錄表」各
    1份在卷可稽。因上開評估，乃法務部○○○○○○○○附設勒戒處
    所相關專業知識經驗人士在抗告人觀察、勒戒期間，依其本
    職學識評估抗告人之前科紀錄與行為表現、臨床評估、社會
    穩定度後所為之綜合判斷，具有科學驗證所得之結論，自得
    憑以判斷抗告人有無繼續施用毒品傾向之證明，且由形式上
    觀察，並無擅斷或濫權等明顯不當之情事，法院宜予尊重其
    行政職權之行使及專業之判斷。上開評估紀錄表均已詳細標
    列各項評分項目及評分標準，與前揭勒戒處所評分說明手冊
    規定並無不合，且勒戒處所之組織、人員之資格及執行觀察
    、勒戒相關程序，暨判斷施用毒品者，有無繼續施用毒品傾
    向，均有相關法令嚴格規範，非可恣意而為。從而，原裁定
    依據上開法務部○○○○○○○○附設勒戒處所有無繼續施用毒品傾
    向證明書及評估標準紀錄表所載之綜合判斷結果，認抗告人
    有令入戒治處所施以強制戒治之必要，於法有據，並無違誤
    或不當之處。
　㈡抗告人雖以前揭意旨提出抗告，然按司法實務或醫學臨床上
    ，具有毒品前科紀錄者，或因長期有機會接觸毒品，或因欲
    藉由毒品作用暫時隔絕現實環境，其反覆性、繼續性地再犯
    施用毒品犯行之機率，確實較沒有毒品前科者高，因此上開
    評估標準方會將勒戒人之前科紀錄列入重要之評分項目，且
    於評分說明手冊明訂，復皆設有項目計分之合理上限，業已
    降低各評分項目所可能造成之過度影響，故將上開因素列為
    評分項目，與戒斷毒品目的之達成間具有實質關聯，無違一
    事不二罰之原則。抗告意旨僅泛稱「在監服刑期間被告均配
    合監規生活作息，並無不良紀錄，然執行另案及觀察勒戒期
    間1月餘，實無繼續施用毒品......本人在監服刑至今，已
    受監所之教化，管教人員、輔導人員之教誨，也將心情調適
    ，不應因司法之修正而使被告產生焦慮不安，甚不服司法之
    公正、公平性之想法，被告相信司法對於犯罪人有相當之協
    助，加上修法後司法給予吸毒者戒癮及自新之機會，因此次
    修法而獲得新生，改正不良習性」云云，請求撤銷原裁定，
    並未具體指摘原裁定有何違法、不當之處，自無可採。是以
    抗告人執前詞提起本件抗告，並無理由。 
五、綜上，原審法院依據檢察官之聲請，依毒品危害防制條例第
    20條第2項後段規定，裁定抗告人令入戒治處所施以強制戒
    治，其期間為6個月以上，至無繼續強制戒治之必要為止，
    但最長不得逾1年，經核並無不合。抗告人所提抗告核無理
    由，應予駁回。
據上論斷，應依刑事訴訟法第412條，裁定如主文。
中　　華　　民　　國　　111 　年　　4 　　月　　8 　　日
                  刑事第四庭    審判長法  官  郭玫利
                                      法  官  林臻嫺 
                                      法  官  曾子珍
以上正本證明與原本無異。
不得再抗告。
　　　　　　　　　　　　　　　　　　　書記官  李淑惠
中　　華　　民　　國　　111 　年　　4 　　月　　8 　　日